【裁判字號】    97,易,2988
【裁判日期】    971226
【裁判案由】    竊盜等
【裁判全文】
臺灣板橋地方法院刑事判決              97年度易字第2988號
公  訴  人  臺灣板橋地方法院檢察署檢察官
被      告  甲○○
                    國民
            丁○○
                    國民
                    樓
                    （現在臺灣臺北監獄執行中）
            戊○○
                    國民
上列被告等因竊盜等案件，經檢察官提起公訴（97年度偵字第22
678 號），本院判決如下：
    主      文
甲○○結夥三人以上竊盜，處有期徒刑捌月。
丁○○結夥三人以上竊盜，累犯，處有期徒刑玖月。
戊○○結夥三人以上竊盜，累犯，處有期徒刑捌月。
甲○○、丁○○被訴贓物部分均無罪。
    事      實
一、丁○○前於民國95年間，因竊盜案件，經本院以95年度簡字
    第7402號判處有期徒刑3 月確定，嗣經減刑為有期徒刑1 月
    又15日確定，於96年8 月22日縮刑期滿，翌日因徒刑執行完
    畢出監。戊○○則於92年間，因違反槍砲彈藥刀械管制條例
    案件，經臺灣雲林地方法院以93年度港簡字第45號判處有期
    徒刑5 月，併科罰金新臺幣（下同）30,000元確定，於93年
    8 月5 日易科罰金執行完畢。詎其等均不知悔改，復於97年
    8 月5 日凌晨3 時許，與甲○○共同意圖為自己不法之所有
    ，並基於竊盜之犯意聯絡，在臺北縣板橋市○○路，趁無人
    注意之際，由戊○○乘坐在車牌號碼IB-8060 號自用小貨車
    駕駛座上把風，丁○○與甲○○則接續徒手竊取臺北縣板橋
    市公所所有，設置在該處水溝上之鐵製水溝蓋12個（價值54
    ,000 元） ，並搬運至上開自用小貨車車斗內，得手後駕車
    離去。嗣於同日凌晨3 時20分許，在臺北縣板橋市○○○路
    ○ 段301 巷41弄與環河路口為警查獲，始悉上情。
二、案經臺北縣政府警察局板橋分局報請臺灣板橋地方法院檢察
    署檢察官偵查起訴。
    理      由
壹、證據能力部分：
一、被告甲○○、丁○○及戊○○於97年8 月5 日偵訊中之陳述
    ：
（一）刑事訴訟法第158 條之3 規定：「證人、鑑定人依法應具
      結而未具結者，其證言或鑑定意見，不得作為證據。」所
      謂「依法應具結而未具結者」，係指檢察官或法官依刑事
      訴訟法第175 條之規定，以證人身分傳喚被告以外之人到
      庭作證，或雖非以證人身分傳喚到庭，而於訊問調查過程
      中，轉換為證人身分為調查時，此時其供述之身分為證人
      ，則檢察官、法官自應依刑法第186 條有關具結之規定，
      命證人供前或供後具結，其陳述始符合第158 條之3 規定
      ，而有證據能力。若檢察官或法官非以證人身分傳喚，而
      以共犯、共同被告身分傳喚到庭訊問時，其身分既非證人
      ，即與「依法應具結」之要件不合，縱未命其具結，純屬
      檢察官或法官調查證據職權之適法行使，當無違法可言。
      而前揭不論係本案或他案在檢察官偵訊時作成未經具結之
      陳述，係屬被告以外之人於偵查中向檢察官所為之陳述，
      本質上屬於傳聞證據，基於保障被告在憲法上之基本訴訟
      權，除該被告以外之人死亡、身心障礙致記憶喪失或無法
      陳述、滯留國外或所在不明而無法傳喚或傳喚不到、或到
      庭後拒絕陳述等情形外，如已經法院傳喚到庭具結而為陳
      述，並經被告之反對詰問，前揭非以證人身分而在檢察官
      偵訊時未經具結之陳述，除顯有不可信之情況者外，依刑
      事訴訟法第159 條之1 第2 項，仍非不得為證據（最高法
      院97年度臺上字1373號判決意旨參照）。
（二）查被告等於97年8 月5 日偵訊中，均係以被告身分接受訊
      問，雖均未經具結，有其等該日偵訊筆錄在卷可查，然其
      等均經本院傳喚到庭，並以證人身分命其等具結後而為陳
      述，復經被告等反對詰問，揆諸前開說明，被告等於97年
      8 月5 日偵訊中之陳述，應有證據能力。
二、被告等於97年9 月15日偵訊及證人丙○○於97年9 月30日偵
    訊中之證述：
（一）按被告以外之人於審判外之言詞或書面陳述，除法律有規
      定者外，不得為證據；被告以外之人於偵訊中向檢察官所
      為之陳述，除顯有不可信之情況者外，得為證據，刑事訴
      訟法第159 條第1 項、第159 條之1 第2 項分別定有明文
      。而所謂不可信情況之認定，法院應審酌被告以外之人於
      陳述時之外在環境及情況，例如：陳述時之心理狀況、有
      無受到外力干擾等，以為判斷之依據，故係決定陳述有無
      證據能力，而非決定陳述內容之證明力（法院辦理刑事訴
      訟案件應行注意事項89參照）。職是，被告以外之人前於
      偵查中已具結而為證述，除反對該項供述具有證據能力之
      一方，已釋明「顯有不可信之情況」之理由外，皆得為證
      據。
（二）查證人即同案被告甲○○、丁○○及戊○○於97年9 月15
      日、證人丙○○於同年月30日在檢察官偵查中，均係以證
      人之身份，經檢察官告以具結之義務及偽證之處罰，經其
      等具結，而於負擔偽證罪之處罰心理下所為，係經以具結
      擔保其等證述之真實性。又司法實務運作上，咸認偵查中
      檢察官向被告以外之人取得之陳述，原則上均能遵守法律
      規定，不致違法取供，可信性極高，因而明定除顯有不可
      信之情況者外，得為證據。亦即，被告以外之人於偵查中
      依法應具結者已具結，向檢察官所為之陳述，原則上具有
      證據能力，於例外「顯有不可信之情況」，始不具證據能
      力。證人即同案被告等於97年9 月15日及證人丙○○於同
      年月30日檢察官訊問時之證述，並無證據顯示係遭受強暴
      、脅迫、詐欺、利誘等外力干擾情形，或在影響其等心理
      狀況致妨礙其等自由陳述等顯不可信之情況下所為。其等
      於上開偵訊期日之陳述既無顯不可信之情況，依上開說明
      ，自有證據能力。
三、其餘供述證據之證據能力：
    按被告以外之人於審判外之言詞或書面陳述，除法律有規定
    者外，不得作為證據；被告以外之人於審判外之陳述，雖不
    符刑事訴訟法第159 條之1 至第159 條之4 之規定，而經當
    事人於審判程序同意作為證據，法院審酌該言詞陳述或書面
    陳述作成時之情況，認為適當者，亦得為證據；當事人、代
    理人或辯護人於法院調查證據時，知有第159 條第1 項不得
    為證據之情形，而未於言詞辯論終結前聲明異議者，視為有
    前項之同意，刑事訴訟法第159 條第1 項、第159 條之5 分
    別定有明文。查被告等對於被告甲○○、丁○○、戊○○、
    證人乙○○、己○○、丙○○於警詢時之陳述，經提示其等
    筆錄並告以要旨，皆未於本案言詞辯論終結前聲明異議。本
    院審酌被告甲○○、丁○○、戊○○、證人乙○○、己○○
    、丙○○於警詢時，係就其等各自親身經歷之事實而為陳述
    ，核無違法取證或證明力顯然過低之情事，依其等陳述作成
    時之狀況，亦無不適當之情形，自均有證據能力。
貳、被告等被訴竊盜部分：
一、被告甲○○於本院審理時，固坦承於上開時、地竊取水溝蓋
    之事實，惟矢口否認有何結夥3 人以上竊盜之犯行，辯稱：
    其係獨自1 人在上揭時、地竊取水溝蓋云云。被告丁○○、
    戊○○於本院審理時，固坦承搭乘被告甲○○所駕駛之車牌
    號碼IB-8060 號自用小貨車，於97年8 月5 日凌晨3 時20分
    許為警查獲之事實，惟均矢口否認有何結夥3 人以上竊盜之
    犯行，均辯稱：其等當日凌晨行經臺北縣板橋市○○路，偶
    遇被告甲○○，遂搭乘被告甲○○便車云云。經查：
（一）被害人即臺北縣板橋市公所所有，設置在臺北縣板橋市○○路上之鐵製水溝蓋，於97年8 月5 日凌晨3 時許，經被
      告甲○○等竊取乙情，業據被告甲○○於警詢、偵訊及本
      院審理時供稱：其於上開時、地竊取水溝蓋等語甚詳，核
      與證人己○○於警詢時證稱：查扣之水溝蓋12個係板橋市
      公所所有，原設置在臺北縣板橋市○○道路上等語相符。
      證人即目擊者丙○○於警詢、偵訊及本院審理時亦證稱：
      伊於97年8 月5 日凌晨3 時5 分許，行經臺北縣板橋市○○○路○ 段310 巷41弄與環河路口，見車牌號碼○○-806
      0 號自用小貨車（車牌號碼英文字部分不確定）停靠在環
      河路上，自小貨車駕駛座上有1 人，另2 人站在副駕駛座
      車門後方車斗旁，疑似有竊取水溝蓋之動作等語甚明，並
      有贓物認領保管單1 紙及相片9 張在卷可資佐證。則被告
      甲○○等於上開時、地竊取水溝蓋之事實，應堪信為真實
      。
（二）次按共同實施犯罪行為之人，在合同意思範圍以內，各自
      分擔犯罪行為之一部，相互利用他人之行為，以達其犯罪
      之目的者，即應對於全部所發生之結果，共同負責，且以
      自己犯罪之意思而參與，其所參與者雖非構成要件之行為
      ，仍無解於共同正犯之罪責；刑法第321 條第1 項第4 款
      之結夥3 人以上竊盜罪，祇須行為人間具犯意聯絡並實施
      部分竊盜犯行，把風行為在排除犯罪障礙，助成犯罪之實
      現，在合同意思範圍內分擔犯罪行為之一部，亦係共同正
      犯而應計入結夥之內（最高法院28年上字第3110號、66年
      臺上字第2527號判例意旨、78年度臺上字第5185號、72年
      度臺上字第3201號判決意旨參照）。經查：
   1、證人丙○○於警詢、偵訊及本院審理時已證稱：伊於97年
      8 月5 日凌晨3 時5 分許，行經臺北縣板橋市○○○路○
      段310 巷41弄與環河路口，見車牌號碼○○-8060 號自用
      小貨車停靠在環河路上，自小貨車駕駛座上有1 人，另2
      人站在副駕駛座車門後方車斗旁，該2 人有彎腰上下疑似
      搬水溝蓋之動作，其等見伊接近，隨即停止動作，並一直
      看著伊，伊還看見其等車上有水溝蓋，當時車斗上尚未鋪
      蓋帆布，當伊回頭去確認車輛之車牌號碼時，該車已經駛
      離，伊趕緊加速追蹤該車，均未發現，乃報警處理等語甚
      詳。而被告甲○○於本院訊問及審理時亦稱：當時被告戊○○坐在車上，其與被告丁○○站在車斗旁，其行竊期間
      ，除被告丁○○、戊○○外，並無他人與其接觸等語甚明
      ，核與被告丁○○於本院審理時供述之情節相符。從而證
      人丙○○所見疑似竊取水溝蓋之人，應係被告3 人無訛。
   2、被告丁○○於被告甲○○竊取水溝蓋時，與被告甲○○同
      處於自用小貨車車斗旁，已如前述。而斯時上開自用小貨
      車車斗既載滿鐵製水溝蓋，有相片在卷可查，被告丁○○
      於本院審理時亦自承目睹被告甲○○搬水溝蓋等語甚明，
      則被告丁○○理應就被告甲○○涉有竊盜犯行知之甚詳。
      又證人丙○○經過時，上開自用小貨車尚未鋪蓋帆布，則
      被告甲○○之竊行應尚未結束，斯時被告丁○○、甲○○
      均有上下疑似搬運水溝蓋之動作，見證人丙○○經過，並
      隨即停止動作，進而監視證人丙○○離去，旋即駕車離去
      現場，亦如前述，足見被告丁○○就被告甲○○竊盜之犯
      行，應有以自己犯罪之意思而參與之情形。況被告丁○○
      於搭乘被告甲○○所駕駛之自用小貨車離去前，並協助被
      告甲○○舖蓋帆布於車斗，避免竊取鐵製水溝蓋之犯行曝
      光，已據被告丁○○、甲○○於本院審理時證述甚詳，益
      徵被告丁○○就被告甲○○竊取水溝蓋之犯行，應有犯意
      之聯絡。
   3、又被告戊○○於被告甲○○、丁○○竊取上開水溝蓋時，
      乘坐在車牌號碼IB-8060 號自用小貨車駕駛座上，亦如前
      述。被告戊○○雖辯稱：其僅係搭便車云云，然衡情被告
      戊○○倘僅係搭乘被告甲○○便車之人，其應無逕自坐在
      上開自用小貨車駕駛座之理。且被告戊○○一再重申其與
      被告丁○○於97年8 月5 日凌晨3 時許，散步至臺北縣板
      橋市○○路，巧遇被告甲○○而搭乘其便車云云，雖核與
      被告甲○○、丁○○所述情節大致相符（詳下述）。然被
      告丁○○、戊○○於深夜凌晨時分，在荒僻之臺北縣板橋
      市○○路散步之情節，已與常情不符。且其等偶遇被告甲○○時，被告甲○○尚在實行竊取水溝蓋之犯行，此據被
      告甲○○於警詢及本院審理時稱：被告丁○○、戊○○有
      看見其在偷水溝蓋等語甚詳。則被告丁○○、戊○○見該
      地點水溝上原覆蓋之水溝蓋已由被告甲○○裝載上車，竟
      不覺有異，亦無懼於被視為同夥，甚而出言要求搭乘被告
      甲○○便車，並靜待被告甲○○完成竊盜犯行，亦與常情
      未合。
   4、再者，針對被告戊○○、丁○○所辯僅係搭乘被告甲○○
      便車情節，經查：
 （1）被告甲○○於警詢、97年9 月15日偵訊及同年10月3 日本
      院訊問時雖稱：被告丁○○、戊○○要求載他們去湳仔一
      橋下云云。然被告丁○○於警詢時則稱：其與戊○○遇到
      被告甲○○，被告甲○○問其等要去哪裡，其稱要去夜市
      ，被告甲○○即說要搭載其等前往云云；嗣於97年9 月15
      日偵訊時改稱：當時被告甲○○要載其與被告戊○○回僑
      中一街其兄長住處云云；又於本院審理時證稱：其要求被
      告甲○○載其與被告戊○○回涵洞云云。就被告丁○○、
      戊○○擬搭乘被告甲○○便車前往地點乙節，其等2 人所
      述均有不同。又被告戊○○於97年9 月15日偵訊及本院審
      理時均稱：當日其與被告丁○○見有車輛駛近，被告丁○○趨前與駕駛談話，再向其表示駕駛要開車送其等回去云
      云，雖核與被告丁○○於97年8 月5 日偵訊時稱：其與被
      告戊○○巧遇被告甲○○時，被告甲○○已經在開車，其
      等遂要求搭乘被告甲○○便車云云，及被告甲○○於97年
      9 月15日偵訊時稱：當時其已經搬好水溝蓋在開車，見到
      被告丁○○、戊○○，遂停下來跟他們說話云云相符。然
      被告甲○○於97年9 月15日偵訊及本院審理時亦結證稱：
      被告丁○○與戊○○看見其在搬水溝蓋，就問其好了沒，
      如果好了就載其等回涵洞云云，核與被告丁○○於本院審
      理時證述之情節相符。證人丙○○於偵訊及本院審理時亦
      稱：伊行經失竊地點時，見1 人坐在駕駛座上，2 人站在
      車斗旁等情相合。則被告丁○○與戊○○絕非於被告甲○○駕駛上開自用小貨車離開竊盜現場後，始於途中巧遇被
      告甲○○，益徵被告戊○○上開所述，顯不可採。且衡情
      被告甲○○選擇於深夜及僻遠之處所進行竊盜犯行，理應
      惟恐為他人所查知，竟主動或被動應允搭載被告丁○○、
      戊○○前往他處，增加其竊行為人查覺之機率，亦與一般
      事理未合。
 （2）又被告戊○○於警詢時稱：伊與被告丁○○外出散步，遇
      上被告甲○○，被告丁○○請被告甲○○載其等一程，其
      上車2 、3 分鐘就被警方攔下云云。被告丁○○於警詢時
      亦稱：其等上車後，過2 分鐘就被警察攔下云云。然查，
      證人丙○○於97年8 月5 日凌晨3 時5 分，被告3 人已在
      竊盜現場，已經認定同前。而被告等係於同日凌晨3 時20
      分許，始為警查獲。被告丁○○於本院審理時亦稱：其請
      被告甲○○搭載其等回涵洞，並與被告甲○○在車斗旁抽
      菸，其幫忙鋪蓋帆布後始離去現場等語。則被告丁○○、
      戊○○到達被告甲○○竊取水溝蓋現場後，搭乘被告甲○○所駕駛之車輛離去，嗣為警查獲之時間，絕非僅2 、3
      分鐘之久，足見被告丁○○、戊○○上開所述，顯係避重
      就輕之詞。另被告丁○○於本院審理時結證稱：其遇到被
      告甲○○，即叫被告戊○○上車等云云，亦核與被告甲○○於本院審理時證稱：係其叫被告戊○○上車去等云云相
      異，足見被告甲○○、丁○○上開所述，顯均係維護被告
      戊○○之詞。
 （3）從而，被告戊○○上開所辯，均不足採。其見被告甲○○
      、丁○○竊取水溝蓋，竟乘坐上開自用小貨車駕駛座上；
      又證人丙○○駕車行經失竊地點時，被告甲○○、丁○○
      原蹲踞在上開自用小貨車車斗旁，理應不易查知其他車輛
      、行人往來情形。詎其等於證人丙○○行經時，竟能隨即
      起身並停止動作，已如前述，則被告戊○○應有與被告甲○○、丁○○在合同意思範圍內，通報車輛、行人往來情
      形，以排除犯罪障礙，並助成犯罪實現之情形，揆諸前開
      說明，其與被告甲○○、丁○○共同竊盜之犯行，堪以認
      定。
（三）綜上所述，被告等上開所辯，均不足採信。本案事證已臻
      明確，應依法論科。
二、核被告等所為，均係犯刑法第321 條第1 項第4 款之結夥3
    人以上竊盜罪。被告等接續竊取鐵置水溝蓋12個之數行為，
    係於密切接近之時、地實施，且係侵害同一法益，各行為之
    獨立性極為薄弱，依一般社會健全觀念，在時間差距上，難
    以強行分開，在刑法評價上，以視為數個舉動之接續施行，
    合為包括之一行為予以評價，較為合理，則屬接續犯，而為
    包括之一罪（最高法院86年臺上字第3295號判例意旨參照）
    。又被告甲○○、丁○○及戊○○間，互有犯意聯絡及行為
    分擔，均為共同正犯。另被告丁○○於95年間，因竊盜案件
    ，經本院以95年度簡字第7402號判處有期徒刑3 月確定，嗣
    經減刑為有期徒刑1 月又15日確定，於96年8 月22日縮刑期
    滿，翌日因徒刑執行完畢出監；被告戊○○則於92年間，因
    違反槍砲彈藥刀械管制條例案件，經臺灣雲林地方法院以93
    年度港簡字第45號判處有期徒刑5 月，併科罰金30,000元確
    定，於93年8 月5 日易科罰金執行完畢等情，有臺灣高等法
    院被告前案紀錄表在卷可考。其等於受有期徒刑之執行完畢
    後，5 年以內故意再犯本案有期徒刑以上之罪，均為累犯，
    均應依刑法第47條1 項規定加重其刑。爰審酌被告甲○○前
    於97年7 月15日，甫因竊取水溝蓋案件為警查獲，有臺灣高
    等法院被告前案記錄表在卷可查，另被告丁○○有竊盜前科
    ，已如前述，詎被告等仍不知警惕，竟為圖私利，再為本案
    犯行，枉顧往來人車安全，造成社會損失非輕，惡性重大，
    顯乏悔悟之意，本應嚴懲。惟念及其等所竊之物旋即為警查
    獲，並已由被害人領回，及其等犯罪之動機、目的、手段、
    智識程度、生活狀況、參與程度等一切情狀，分別量處如主
    文所示之刑，以資懲儆。
、無罪部分：
一、公訴意旨略以：被告丁○○雖預見某真實姓名年籍不詳、綽
    號「阿忠」之成年男人所提供之車牌號碼IB-8060 號自用小
    貨車係來路不明之贓物（係告訴人乙○○所有，於97年8 月
    4 日晚間7 時後某時，在臺北縣樹林市○○路與中正路口之
    陸橋旁遭人竊取），竟仍於97年8 月4 日某時，在臺北縣板
    橋市湳仔一橋下（起訴書誤載為湳仔二橋），自「阿忠」處
    收受之，並於翌日凌晨3 時許，在上址出借上開自用小貨車
    予被告甲○○使用。被告甲○○雖預見上開自用小貨車係來
    路不明之贓物，竟仍收受之。因認被告丁○○、甲○○均另
    涉刑法第349 條第1 項之收受贓物罪嫌。
二、按犯罪事實應依證據認定之，無證據不得認定犯罪事實。又
    不能證明被告犯罪者，應諭知無罪之判決，刑事訴訟法第15
    4 條第2 項、第301 條第1 項分別定有明文。次按認定不利
    被告之事實，須依積極證據，苟積極證據不足為不於被告事
    實之認定時，即應為有利於被告之認定，不必有何有利之證
    據；事實之認定，應憑證據，如未能發現相當證據，或證據
    不足以證明，自不能以推測或擬制之方法，為裁判基礎。且
    認定犯罪事實所憑之證據，雖不以直接證據為限，間接證據
    亦包括在內，然而無論直接證據或間接證據，其為訴訟上之
    證明，須於通常一般之人均不致有所懷疑，而得確信其為真
    實之程度者，始得據為有罪之認定，倘其證明尚未達到此一
    程度，而有合理之懷疑存在而無從使事實審法院得有罪之確
    信時，即應由法院為諭知被告無罪之判決（最高法院30年上
    字第816 號、40年臺上字第86號、76年臺上字第4986號判例
    意旨可資參照）。
三、公訴人認被告甲○○、丁○○均涉有前開收受贓物犯行，無
    非係以被告丁○○、甲○○於警詢、偵訊時之供述、被害人
    乙○○於警詢時之證述、贓物認領保管單及相片為其主要論
    罪依據。被告甲○○、丁○○於本院審理時，均堅決否認有
    何收受贓物犯行，被告丁○○辯稱：該自用小貨車並非其出
    借予被告甲○○等語；被告甲○○則辯稱：該自用小貨車係
    被告丁○○出借予其，其並不知該自用小貨車係他人失竊之
    車輛云云。經查：
（一）告訴人乙○○所有之車牌號碼IB-8060 號自用小貨車於97
      年8 月4 日晚間7 時許後某時，在臺北縣樹林市○○路與
      中正路之陸橋旁遭人竊取等情，已據告訴人乙○○於警詢
      時證述甚詳，並有贓物認領保管單1 紙及相片9 張在卷可
      查，則上開自用小貨車確係失竊之贓車無訛。
（二）被告甲○○於97年9 月15日偵訊雖稱：上開自用小貨車係
      其向被告丁○○借得，其不知係失竊之贓車云云，雖核與
      被告丁○○於同日偵訊時證稱：上開自用小客車係某真實
      姓名年籍不詳，綽號「阿忠」之成年男子交其保管，其再
      出借被告甲○○云云相符。然查，被告甲○○於97年8 月
      5 日警詢及偵訊時已供承：該自用小客車係其於97年8 月
      5 日，在臺北縣樹林市○○路與大安路口，以自備鑰匙竊
      得等語甚詳。證人即被告丁○○於97年8 月5 日警詢及偵
      訊時亦稱：其不清楚上開自用貨車係何人於何時、地竊取
      等語甚明；又證人丁○○於本院審理時亦稱：上開自用小
      貨車並非其出借被告甲○○，係因其等在看守所時，被告
      甲○○央求其擔下這條罪，其遂於97年9 月15日偵訊時坦
      承上開自用小貨車係其出借被告甲○○等語綦詳。則上開
      自用小貨車是否確係被告丁○○出借被告甲○○，已非無
      疑。
（三）又被告甲○○於97年9 月15日偵訊時稱：上開自用小貨車
      係97年8 月5 日為警查獲前20分鐘，在板橋市南雅橋附近
      向被告丁○○借得云云。然查，被告甲○○係於97年8 月
      5 日凌晨3 時20分許為警查獲，而證人丙○○目睹被告甲○○等人於同日凌晨3 時5 分許，在臺北縣板橋市○○路
      竊取水溝蓋之事實，亦如前述，則以被告甲○○所辯，其
      於同日凌晨3 時向被告丁○○借用車輛，旋即於同日凌晨
      3 時5 分許在臺北縣板橋市○○路竊取水溝蓋，被告丁○○、戊○○亦旋於同日凌晨3 時5 分許步行至臺北縣板橋
      市○○路要求搭乘被告甲○○便車，就時間關聯性而言，
      顯與常情不符。且被告甲○○於本院97年10月3 日訊問時
      ，亦改稱：其係於97年8 月4 日晚間6 、7 時許向被告丁○○借用車輛，經被告丁○○應允，當時並未看到車輛，
      同日晚間11、12時許，再度前往橋下，被告丁○○即持鑰
      匙予其云云；於本院97年12月5 日審理時改稱：其於97年
      8 月4 日晚間8 時或10時許向被告丁○○借用車輛云云。
      就借用車輛之時間，前後供述均有不一。且被告甲○○於
      97年9 月15日偵訊時先稱：其在板橋市南雅橋附近向被告
      丁○○借車云云；同日改稱：其在涵洞向被告丁○○借車
      云云，就借用車輛之地點，前後所述亦屬相迥。況被告丁○○係流浪漢，平日居住在湳仔一橋涵洞下，且不會開車
      乙情，為被告丁○○於本院審理時供陳甚詳，衡情被告丁○○應無持有車輛之可能。則被告甲○○如有借用車輛之
      需要，理應就近向其他可能擁有車輛之友人借用，以被告
      甲○○係臺北縣瑞芳鎮人，有其年籍資料在卷可查，應無
      大費周章前往涵洞詢問被告丁○○借用車輛之理。甚者，
      被告丁○○前此從未借用車輛予被告甲○○，業據被告丁○○於97年9 月15日偵訊時證述綦詳，則被告甲○○在不
      知被告丁○○是否確實持有車輛之際，竟可適逢被告丁○○受友人之託代為保管自用小貨車之時，向被告丁○○借
      得上開車輛俾其竊取水溝蓋，更與常情未合。且被告甲○○於本院97年10月3 日訊問時亦稱：其於97年8 月4 日晚
      間6 、7 時許，前往橋下向被告丁○○借用車輛云云。然
      該自用小客車係於97年8 月4 日晚間7 時後某時失竊乙情
      ，已如前述，被告丁○○原於本院審理時亦稱：該綽號「
      阿忠」之人係於97年8 月4 日晚間7 時20幾分將車輛寄託
      給其保管云云。則被告甲○○向被告丁○○借用車輛時，
      上開自用小貨車尚未失竊，被告丁○○亦尚未受託保管上
      開車輛，被告丁○○何以自信可以取得車輛出借被告甲○○，亦與事理未合。
（四）被告甲○○於97年9 月15日偵訊時雖辯稱：其因被告丁○○於警詢前，央求其擔下竊取上開自用小貨車之責，並答
      應要照顧其家人，其遂於警詢時供承上開自用小貨車係其
      所竊取云云。然查，被告甲○○於本院97年10月3 日訊問
      時改稱：當時係其主動向被告丁○○、戊○○表示，如果
      其承擔下來，要被告丁○○、戊○○照顧其家人云云，前
      後所述已有不一。又被告丁○○並未於警詢前央求被告甲○○代替其承擔竊取上開自用小貨車之責乙情，已據被告
      戊○○於97年9 月15日偵訊及本院審理時、被告丁○○於
      本院審理時證述甚詳。且被告丁○○係流浪漢，平日居住
      在臺北縣板橋市湳仔一橋下涵洞乙節，已如前述，衡情被
      告丁○○應無接濟被告甲○○家人之能力。再者，被告甲○○見被告丁○○、戊○○為上開陳述，遂改稱：其誤認
      偷水溝蓋與竊取自用小貨車係同一件，因車子係其向被告
      丁○○借用，不想連累被告丁○○云云。然查，被告甲○○於97年8 月5 日上午6 時13分許警詢時，已坦承竊取上
      開自用小貨車之犯行。而上開自用小貨車之車主乙○○並
      不知車輛失竊，亦未報案，係於同日上午9 時31分警詢時
      始指訴車輛失竊之事實，有其警詢筆錄在卷可查。從而被
      告甲○○於上開期日警詢時，應尚未確定上開自用小貨車
      係屬失竊之贓車，亦無憚於連累被告丁○○進而坦承係其
      本人竊取上開自用小貨車之必要。況上開自用小貨車倘係
      友人寄託被告丁○○保管，由被告丁○○轉借被告甲○○
      ，其等於警詢時只需供陳上情即可脫免於竊盜之罪嫌，亦
      無推由被告甲○○承擔該罪名之必要。則上開自用小貨車
      是否確係被告丁○○出借被告甲○○應有可疑。
（五）綜上，上開自用小貨車是否確係被告丁○○受某真實姓名
      年籍不詳、綽號「阿忠」之成年男人所託，代為保管，再
      出借被告甲○○等情，應屬無從確定，自無從認定被告甲○○、丁○○各有何收受贓物犯行。
四、綜上所述，公訴人所舉事證，既尚有合理性之懷疑存在，此
    外，復查無其他積極事證足認被告等有何收受贓物之犯行，
    揆諸前開法條規定及判例意旨，自應為被告甲○○、丁○○
    被訴贓物部分無罪之諭知，以昭審慎。末查，被告甲○○就
    上開自用小貨車，可能另涉刑法第320 條第1 項竊盜罪嫌。
    按刑法上之竊盜罪及贓物罪，雖同為侵害財產法益之罪，然
    前者係以自己之犯罪行為直接侵害他人之財產，而後者則以
    收受、搬運、寄藏，故買他人犯罪所得之物為成立要件，二
    者犯罪之本質尚難謂無差異（最高法院55年度臺上字第1356
    號判決要旨參照）。被告甲○○該部分犯行與其本案被訴贓
    物部分之基本事實並非同一，應由檢察官另行偵辦，附此敘
    明。
據上論斷，應依刑事訴訟法第299 條第1 項前段、第301 條第1
項，刑法第28條、第321 條第1 項第4 款、第47條第1 項，判決
如主文。
本案經檢察官靳開聖到庭執行職務。
中    華    民    國    97    年    12    月    26    日
                  刑事第五庭    法  官  謝梨敏
以上正本證明與原本無異
如不服本判決應於送達後10日內向本院提出上訴狀
                                書記官  林壯隆
中    華    民    國    97    年    12    月    26    日
附錄本案論罪科刑法條全文：
中華民國刑法第321條
犯竊盜罪而有左列情形之一者，處6 月以上、5 年以下有期徒刑
：
一、於夜間侵入住宅或有人居住之建築物、船艦或隱匿其內而犯
    之者。
二、毀越門扇、牆垣或其他安全設備而犯之者。
三、攜帶兇器而犯之者。
四、結夥三人以上而犯之者。
五、乘火災、水災或其他災害之際而犯之者。
六、在車站或埠頭而犯之者。
前項之未遂犯罰之。


司法院資訊處製作；財團法人民間司法改革基金會備份。
